臺灣臺中地方法院民事判決
                           109年度簡上附民移簡字第33號
原      告  莊秋桃  
訴訟代理人  黃信雄  
被      告  黃瑞進  
訴訟代理人  賴昭彤律師
            許哲嘉律師
上  一  人
複 代理 人  吳志浩律師
上列當事人間請求損害賠償事件，原告於本院109年度簡上字第3
43號毀棄損壞案件刑事訴訟程序中提起附帶民事訴訟，經本院刑
事庭以109年度簡上附民字第30號裁定移送前來，本院於民國110
年10月1日言詞辯論終結，判決如下：
    主      文
被告應給付原告新臺幣貳萬伍仟元，及自民國一０九年九月十六
日起至清償日止，按週年利率百分之五計算之利息。
原告其餘之訴駁回。
訴訟費用由被告負擔百分之十三，餘由原告負擔。
    事實及理由
一、原告主張：被告於民國108年10月28日16時許，在臺中市○○
    區○○○路000巷00號旁之田地駕駛挖土機整地時，因認相鄰之
    伊所有坐落臺中市○○區○○段000地號土地（下稱323地號土地
    ）上之一排樹木（下稱系爭樹木）有部分樹枝越過該田地，
    竟基於毀損他人之物之犯意，駕駛挖土機將其認為越界之系
    爭樹木樹枝折斷損壞（遭損壞樹木之排列距離約為32.5公尺
    ，約有20棵樹木遭毀損，毀損比例50％），應賠償伊樹木毀
    損之損害新臺幣（下同）10萬元、精神慰撫金10萬元等情。
    爰依侵權行為法律關係，提起本件訴訟，並聲明：被告應給
    付原告20萬元，及自起訴狀繕本送達翌日起至清償日止，按
    週年利率5％計算之利息。
二、被告則以：原告任令系爭樹木越界生長至訴外人王子為所有
    之田地，致該田地難以耕作利用，王子為本有權請求原告刈
    除，而伊於受訴外人即經王子為同意使用田地之王再卿委任
    整地時，因不知原告已拍得323地號土地，未能覓得其刈除
    樹枝，始自行代為修剪樹枝以排除侵害，乃合法維護王子為
    所有權之行為，不生損害賠償問題。次伊僅修剪樹枝，未將
    系爭樹木連根拔起，且所修剪之樹枝現已萌生新芽並完全復
    育，無不能回復原狀或回復原狀顯有重大困難情事，故原告
    未受損害，況原告未舉證證明所受財產上損害之數額，其請
    求損害賠償為無理由。再原告並無人格權受損，不得請求精
    神慰撫金等語，資為抗辯，並聲明：原告之訴駁回。
三、本院之判斷：
  ㈠按因故意，不法侵害他人之權利者，負損害賠償責任，民法
    第184條第1項前段定有明文。又土地所有人遇鄰地植物之枝
    根有逾越地界者，得向植物所有人，請求於相當期間內刈除
    之；植物所有人不於前項期間內刈除者，土地所有人得刈取
    越界之枝根，並得請求償還因此所生之費用，民法第797條
    第1項、第2項亦各有明定。是鄰地植物之枝根逾越地界，致
    妨害土地之利用者，土地所有人須先向植物所有人請求於相
    當期間內刈除，倘植物所有人不於所定期間內刈除，土地所
    有人始得自行刈除越界植物之枝根。查原告主張被告於前揭
    時、地整地時，駕駛挖土機將其認為越界之原告所有系爭樹
    木樹枝折斷損壞（遭損壞樹木之排列距離約為32.5公尺）等
    情，為被告所不爭執，且有樹木毀損照片可稽（見本院卷第
    67、69、113至121頁），並經調取本院109年度簡上字第343
    號被告被訴毀棄損害案件（下稱刑案），核閱卷附土地所有
    權狀（見臺灣臺中地方檢察署108年度偵字第34539號卷，下
    稱偵卷，第30頁）、被告整地翌日之現場照片（見偵卷第63
    至79頁）無誤，堪信為真。被告固執前詞抗辯其係代王子為
    合法行使刈除權云云。惟姑不論原告否認系爭樹木有越界情
    事（見本院卷第96頁），被告既自承於自行修剪樹枝前，未
    曾通知323地號土地所有權人並定期請求刈除乙節，揆之上
    揭說明，自未合法行使民法第797條所定刈除權，要無從阻
    卻違法。其上揭所辯，並不可採。又被告因前開毀損行為，
    業經刑案判處有罪確定在案，復有本院109年度簡上字第343
    號刑事判決可憑（見本院卷第15至20頁）。是被告因故意不
    法侵害原告之系爭樹木所有權，原告請求被告負侵權行為損
    害賠償責任，即屬有據。
  ㈡按不法毀損他人之物者，被害人得請求賠償其物因毀損所減
    少之價額，民法第196條定有明文。又當事人已證明受有損
    害而不能證明其數額或證明顯有重大困難者，法院應審酌一
    切情況，依所得心證定其數額，民事訴訟法第222條第2項亦
    有明定。關於損害賠償之數額，固應視其實際所受損害之程
    度以定其標準。惟倘在損害已經被證明，而損害額有不能證
    明或證明顯有重大困難之情形，為避免被害人因訴訟上舉證
    困難而使其實體法上損害賠償權利難以實現，法院應審酌一
    切情況，依所得心證定其數額，以兼顧當事人實體權利與程
    序利益之保護，此觀民事訴訟法第222條第2項之規定及其立
    法理由自明（最高法院104年度台上字第1307號判決意旨參
    照）。原告主張系爭樹木係屬國外引進樹種橡膠樹，通稱福
    木，供景觀使用，每棵價值約1萬5,000元，約有20棵樹木遭
    毀損，毀損比例50％，故其得請求被告賠償樹木毀損之損害1
    0萬元等語。被告固不爭執系爭樹木為橡膠樹，惟否認原告
    受有損害等語。查：
　⒈細繹刑案卷附被告整地翌日之現場照片（見偵卷第63至79頁
    ），顯示系爭樹木之部分樹枝遭外力強硬截斷，截斷方式不
    規則且截斷長短不一，部分斷口附近殘餘枝幹上之表皮結構
    與外露之內部組織亦呈枯黃、破損狀態，堪信系爭樹木因部
    分樹枝遭折損，其生理機能已受破壞，亦明顯影響外觀，衡
    情足致系爭樹木之價值貶損。
　⒉被告雖以其未將系爭樹木連根拔起，且所修剪之樹枝現已萌
    生新芽並完全復育，無不能回復原狀或回復原狀顯有重大困
    難情事為由，抗辯原告未受損害，或原告應舉證證明該樹木
    於復育後，現有狀態之價值相較於被告修剪前仍有貶損云云
    。然被告折斷損壞系爭樹木樹枝之當下，即已造成原告所有
    之系爭樹木確定受損，致原告受有損害。而系爭樹木事後新
    生之樹葉、枝幹，本難期與已遭折損之樹枝完全相同，回復
    原狀自顯有重大困難，且亦不能執此嗣後發生之事實，反推
    無損害發生。否則，於受損害之物為植物等有機體時，若僅
    因生物具有隨時間自然生長之本質，受損組織可能再生，即
    認被害人未受損害，或應以樹木自然新生後之現況估定損害
    額，不啻等同加害人得無端獲益於生物自然更迭之法則而免
    負損害賠償責任，難謂與公平正義原則相符。是自難徒憑系
    爭樹木未受損死亡，事後亦再冒枝芽繼續生長，遽謂原告未
    受損害，或應以樹木自然新生後之現況認定損害額。被告所
    辯前詞，無可憑採。
　⒊原告主張系爭樹木每棵價值約1萬5,000元，約有20棵樹木遭
    毀損，毀損比例50％等語，為被告否認（見本院卷第150、15
    3頁）。原告固提出新三元鮮花坊收據（見本院卷第67頁）
    、樹木毀損照片（見本院卷第67、69、113至121頁）為佐。
    然原告自承上開收據僅為報價單，且係就整棵完整樹木之價
    值為評估（見本院卷第71、73、97頁），自不足證明系爭樹
    木之受損程度。而觀之前揭照片暨上述刑案卷附被告整地翌
    日之現場照片（見偵卷第63至79頁），僅為受損樹木之整體
    遠景或局部特寫，亦難認定系爭樹木遭毀損之確切數量或每
    棵樹木受損比例。至原告主張被告尚有噴灑農藥致樹木無法
    久活，須整棵換新云云（見本院卷第73頁），為被告否認，
    原告亦未舉證證明，容難採信。本院審酌原告確實受有損害
    ，惟因系爭樹木現業自然萌芽繼續生長，已難判別遭被告毀
    損當下之受損程度，而就損害額之證明顯有困難，爰依民事
    訴訟法第222條第2項規定，參酌被告係駕駛挖土機將系爭樹
    木之樹枝強力折斷損壞，遭損壞樹木之排列距離長達約32.5
    公尺，惟系爭樹木尚未因此死亡，暨前揭系爭樹木遭截斷樹
    枝後之受損情形（詳上⒈所述）等一切情狀，認原告所受系
    爭樹木價值損害應為2萬5,000元。
　㈢按人格權受侵害時，以法律有特別規定者為限，得請求損害
    賠償或慰撫金；不法侵害他人之身體、健康、名譽、自由、
    信用、隱私、貞操，或不法侵害其他人格法益而情節重大者
    ，被害人雖非財產上之損害，亦得請求賠償相當之金額；上
    項情形，於不法侵害他人基於父、母、子、女或配偶關係之
    身分法益而情節重大者，準用之，民法第18條第2項、第195
    條第1項前段、第3項各有明文。是被害人請求精神慰撫金，
    以其人格或身分法益受侵害為前提。原告固以系爭樹木遭毀
    損為由，請求被告給付精神慰撫金10萬元云云。惟被告之毀
    損行為，乃不法侵害原告之財產權，並未侵害原告之人格或
    身分法益，揆之前揭說明，原告請求被告給付精神慰撫金，
    尚非有據，不應准許。
四、從而，原告依侵權行為法律關係，請求被告應給付原告2萬5
    ,000元，及自起訴狀繕本送達翌日即109年9月16日（送達證
    書見本院109年度簡上附民字第30號卷第7頁）起至清償日止
    ，按週年利率5％計算之利息，為有理由，應予准許。逾此範
    圍之請求，為無理由，應予駁回。
五、本件事證已臻明確，兩造其餘攻擊防禦方法及所提證據，經
    本院審酌後，認於判決結果均不生影響，爰不一一予以論駁
    贅述。
六、據上論結，原告之訴為一部有理由，一部無理由，依民事訴
    訟法第79條，判決如主文。
中　　華　　民　　國　 110　　年　　10 　月　　27 　 日 
              　　民事第二庭  審判長法  官  呂麗玉
                                    法  官  李悌愷
                                    法  官  李佳芳
 上正本依照原本作成。
 本件不得上訴。
中　　華　　民　　國　　110 　年　　10　　月　　28　　日
                                    書記官